【裁判字號】    89,台上,724
【裁判日期】    890217
【裁判案由】    違反毒品危害防制條例
【裁判全文】
最高法院刑事判決                                八十九年度台上字第七二四號
    上訴人  台灣高等法院檢察署檢察官
    被  告  甲○○
右上訴人因被告違反毒品危害防制條例案件，不服台灣高等法院中華民國八十八年十
月二十日第二審判決（八十八年度上訴字第三○四八號，起訴案號：台灣板橋地方法
院檢察署八十七年度偵字第九五三七號），提起上訴，本院判決如左：
    主  文
原判決撤銷，發回台灣高等法院。
    理  由
本件原判決以檢察官起訴書指訴被告甲○○基於意圖營利之概括犯意，自民國八十五
年十一月間起，在台北縣中和市○○路二巷二十一號等處，連續多次以新台幣（下同
）二千元至一萬五千元不等之價格，非法販賣化學合成麻醉藥品安非他命予陳志誠。
嗣於八十六年一月二十五日晚上十一時三十分許，被告於前址將毛重十六點四二公克
之安非他命賣予陳志誠，並向其收取一萬二千元價金後，準備離去之際，為警當場查
獲，扣押安非他命二大包、五小包（毛重三十三點十一公克）、分裝袋十三只、酒精
燈、玻璃球各一只、分裝匙一支及現金一萬二千元。因認被告涉犯修正前麻醉藥品管
理條例第十三條之一第二項第一款之非法販賣安非他命犯嫌；但經審理結果，認為不
能證明被告犯罪，因而維持第一審諭知被告無罪之判決，駁回檢察官在第二審之上訴
。固非無見。
惟按：一、審理事實之法院，本乎發見實質真實之本旨，對於案內一切與罪名之成否
、論罪科刑有關之證據，除認為不必要者外，均應詳為調查，然後基於調查所得之心
證，以為判斷之基礎。故證據雖已調查，若尚有其他必要部分並未調查，即與證據未
經調查無異，如遽行判決，仍難謂無刑事訴訟法第三百七十九條第十款規定所稱應於
審判期日調查之證據，而未予調查之違法。卷查被告於警訊時自白其販賣安非他命予
陳志誠，得款一萬二千元，為警扣押該販售之安非他命一大包、五小包（毛重共一六
點四二公克）及現款等物，同案被告陳志誠亦供述「當時我與甲○○交易安非他命，
正要送甲○○出去，順便將他賣給我安非他命的貨款支付給他時，正好為警查獲」，
復據證人即警員鄭達成於第一審調查時結證：「有人提供線索，我們到陳志誠的住處
外面埋伏，甲○○從裡面出來，手上拿著一皮包，裡面有安非他命，並且在他的口袋
裡查獲現金，他承認有賣安給陳志誠。後來我們就進去搜查，也查到安非他命」等語
。上開證供及扣案之安非他命、現款等證據，是否俱不足以證明被告在警訊自白之真
實，饒有研求之餘地。查被告與陳志誠嗣後於第一審及原審雖均改稱係二人合資購買
安非他命云云，惟其二人間究竟如何分攤資金？該資金已否支付？如何支付？又陳志
誠參加何人邀集之互助會？每次標金若干？當時是否已屆繳款日期？俱非明瞭，攸關
上開證據是否不足為被告自白真實性之證明，應有查明之必要。原審未詳查慎斷，即
遽行判決，難謂無調查未盡之違法。二、陳志誠於檢察官訊問時陳稱扣押之現款，係
其「工錢」，於第一審供稱：「那是我做水電工資款項，我要繳會錢的」，證人陳義
信則證述：「當天我跟陳志誠、甲○○在家，我拿一萬元給陳志誠要繳會錢，他們二
人開門要出去時，警察就衝進來了」等語，二人對於款項來源之供述似非一致，證人
陳志誠此部分證詞之真實性即非無疑，原審逕採為有利於被告之證明，但未說明其理
由，亦嫌理由不備。三、扣案之安非他命二大包、五小包經送請法務部調查局檢驗結
果，合計淨重二七點六公克，有該局檢驗通知書可稽（見第一審卷第四十一頁），而
陳志誠於警訊供稱「這次交易以目測的方式，我交付一萬二千元給他」，其分取之重
量自非準確，再參以警方分別自被告與陳志誠處所查扣之安非他命，其包裝數量與合
計毛重並不相同，如就其包裝重量及重量短少部分加以核算後，依被告在警訊所供以
每公克一千元計價，自陳志誠處查扣之安非他命，是否仍與一萬二千元之價金不相當
，亦有待研酌。乃原判決以警方於陳志誠家中扣押之安非他命重量為十六點四二公克
，苟每公克一千元，被告販賣予陳志誠之價款應係一萬六千元，據以認定扣案之現款
非陳志誠向被告購買安非他命之價款，其認定事實與卷內證據，難謂相符。以上諸端
，或為上訴意旨所指摘，或為本院得依職權調查之事項，應認原判決有撤銷發回之原
因。
據上論結，應依刑事訴訟法第三百九十七條、第四百零一條，判決如主文。
中      華      民      國    八十九    年      二      月     十七     日
                              最高法院刑事第十庭
                                  審判長法官  曾  有  田
                                        法官  陳  宗  鎮
                                        法官  劉  介  民
                                        法官  魏  新  和
                                        法官  孫  增  同
      右正本證明與原本無異
                                              書  記  官
中      華      民      國    八十九    年      二      月    二十二    日


司法院資訊處製作；財團法人民間司法改革基金會備份。
